【裁判字號】    91,重訴緝,395
【裁判日期】    920321
【裁判案由】    違反槍砲彈藥刀械管制條例
【裁判全文】
臺灣臺中地方法院刑事判決                      九十一年度重訴緝字第三九五號
    公  訴  人  臺灣臺中地方法院檢察署檢察官
    被      告  甲○○
    指定辯護人  本院公設辯護人  丙○○
右列被告因違反槍砲彈藥刀械管制條例案件，經檢察官提起公訴（九十年度偵字第六
○五八號、第一四三四五號），本院判決如左：
    主  文
甲○○無罪。
    理  由
一、公訴意旨略以：被告甲○○於民國（下同）八十九年間起，在臺中市○區○○路
    一六五之四號住處，未經許可，無故持有具殺傷力之改造四五手槍一支（起訴書
    漏載數量）及具殺傷力之子彈四顆（起訴書漏載數量），不具殺傷力之空彈殼五
    顆及槍管三支（起訴書均漏載數量）。嗣於八十九年八月九日下午十一時許，經
    警在上址當場查獲，並扣得所持有之具殺傷力之改造手槍一支及具殺傷力之子彈
    四顆，不具殺傷力之空彈殼五顆及改造槍管三支，小型鉆床一台、砂輪機一台、
    電鋸一支、老虎鉗一台、鋸子一支、銼刀一支、游標尺一支、尖嘴鉗一支、鑽頭
    七支等語，因認被告涉有違反槍砲彈藥刀械管制條例第十一條第四項（起訴書誤
    繕為第十條第三項）之未經許可無故持有改造手槍罪嫌，與同條例第十二條第四
    項（起訴書誤繕為第十一條第三項）之未經許可，無故持有彈藥罪嫌。
二、按犯罪事實應依證據認定之，無證據不得推定其犯罪事實，刑事訴訟法第一百五
    十四條定有明文。次按所謂認定犯罪事實之證據，係指足以認定被告確有犯罪行
    為之積極證據而言，該項證據自須適合於被告犯罪事實之認定，始得採為斷罪之
    資料；又事實之認定，應憑證據，如未能發現相當確實證據，或證據不足以證明
    ，自不能以推測或擬制之方法，以為裁判之基礎，最高法院二十九年上字第三一
    ○五號、四十年臺上字第八六號判例著有明文。再按告訴人之告訴，係以被告受
    刑事訴追為目的，是其陳述是否與事實相符，自應調查其他證據以資審認；又事
    實審法院對於證據之取捨，依法雖有自由判斷之權，然積極證據不足證明犯罪事
    實時，被告之抗辯或反證縱屬虛偽，仍不能以此資為積極證據應予採信之理由，
    最高法院亦著有五十二年臺上字第一三○○號及三十年上字第四八二號判例可資
    參照。又按認定犯罪事實所憑之證據，無論係直接證據或間接證據，其為訴訟上
    之證明，須於通常一般之人均不致有所懷疑，而得確信其為真實之程度者，始得
    據為有罪之認定，倘其證明尚未達到此一程度，而有合理之懷疑存在，復無其他
    調查途徑可尋，法院即應為無罪之判決，最高法院七十六年臺上字第四九八六號
    著有判例。
三、公訴人認被告涉有上開罪嫌，無非係以上揭扣案之槍枝、子彈及工具等物品、警
    員廖述元所製作之職務報告書、證人張志先之證言，為其主要依據。惟訊據被告
    堅決否認有何違反槍砲彈藥刀械管制條例犯行，辯稱：扣案的槍枝、子彈及其他
    工具都不是伊的，是伊二哥乙○○的，當時伊只暫居在查獲地址等語。經查：
（一）本件扣案之槍枝、子彈經送內政部警政署刑事警察局鑑驗結果認：送鑑改造手
      槍一支（槍枝管制編號0000000000），認係由仿ＷＡＬＴＨＥＲ廠
      半自動手槍製造之金屬玩具手槍車通槍管內阻鐵改造而成，機械性能良好，可
      擊發子彈，認具殺傷力；送鑑改造子彈四顆，認均係由玩具子彈改造而成（具
      直徑約六ＭＭ之鋼珠），採樣一顆試射，可擊發，認具殺傷力；送鑑槍管三支
      ，一支，認係內徑約八ＭＭ，長約六十三ＭＭ之金屬管，二支，認均係玩具槍
      之金屬槍管，其管內阻鐵均具車鑽之痕跡，其中一支未貫通，另一支雖已貫通
      惟尚未完全車除，認無法供發射彈丸使用；送鑑彈殼五顆，認均係玩具金屬空
      彈殼；上開改造槍管三支、彈殼五顆，均非屬槍砲彈藥刀械管制條例管制之槍
      砲、彈藥主要組成零件，有內政部警政署刑事警察局八十九年八月二十四日刑
      鑑字第一一九一五四號鑑驗通知書、內政部警政署九十一年九月十九日警署保
      字第○九一○一五五三三九號函各乙份附卷可稽。是扣案之槍枝一支係具有殺
      傷力之改造手槍，為槍砲彈藥刀械管制條例第四條第一款規定之其他可發射金
      屬或子彈具有殺傷力之槍砲，而改造子彈四顆亦具有殺傷力等情，實堪認定。
（二）公訴人認被告涉有前揭持有具殺傷力槍枝、子彈之犯行，係以本案為臺中市警
      察局刑警隊接獲線民線報指稱一名叫「阿喻」之男子，駕駛車牌號碼Ｙ三─一
      四○二號自小客車，在臺中市兜售販賣槍枝，並於八十九年八月九日下午十時
      許，在臺中市○○路與中山路接洽買主，因情事急迫，警方接獲線報後，即動
      員埋伏守候，於當日下午十時四十分許，確實出現該車，警方尾隨至臺中市○○路與尚武路表明身分盤查，被告神色慌張並辯稱家住大里市，經警詳加查詢
      居住所地址，被告竟無法回答，不得已最後始坦承家住查獲地，並帶警方前往
      查獲地，當場在客廳茶几上查獲改造子彈成品四顆、半成品五顆，竟而又在右
      揭住處查獲其餘之物品，業據臺中市警察局偵查員廖述元所呈之職務報告書乙
      紙為其論據。然查：（１）證人丁○○○○雖於本院審理時證稱：當時其係接
      獲線民檢舉說有一名叫「阿喻」之男子約線民在泡沬紅茶店見面，「阿喻」之
      人曾經將手提包內的槍枝亮給線民看，問線民要不要買，或幫忙問看看有沒有
      人要買，當時線民約「阿喻」出來，在中華路附近見面，是「阿喻」打電話給
      線民，目的是要看有無人要買槍，線民通知警方，警方才到現場埋伏。後來警
      方在中華路發現被告行蹤，就一路跟監，一直到自由路與尚武路的巷口才盤查
      被告（見本院九十年十二月十七日訊問筆錄）等語，惟證人即當時亦在場之員
      警楊春賢於本院審理時卻證稱：當日警方在尚武路、自由路一帶巡邏，因之前
      接獲民眾反應該處出入複雜，故前往巡邏，警方發現被告行跡可疑，故加以盤
      查（見本院九十年十一月二十八日訊問筆錄）等語，則警方就為何當日會對被
      告盤查原因，在場處理之二名員警所陳並不相符。（２）且若果如證人丁○○○○所稱：當日係「阿喻」之人打電話給線民，目的是要看有無人要買槍等語
      ，則理應線民已約同被告至一定之處所接洽買主並且交付槍枝，然本件警方在
      路旁盤檢被告時，並未自被告身上或所駕駛之車輛起獲任何槍枝、子彈，本案
      所查扣之槍、彈等物品，均係在臺中市○區○○路一六五之四號起獲，此觀諸
      臺中市警察局搜索扣押筆錄自明，且按丁○○○○所證述之情節以觀，警方乃
      係一路跟監被告所駕駛之車輛，該名線民似未與被告約定地點，亦與警員廖述
      元所製作之職務報告內容：一名叫「阿喻」之男子，駕駛車牌號碼Ｙ三─一四
      ○二號自小客車，在臺中市兜售販賣槍枝，並於八十九年八月九日下午十時許
      ，在臺中市○○路與中山路接洽買主乙節不符；（３）再遍觀全偵查卷均無該
      名警方所指稱線民之年籍資料或指證之筆錄，本院自無從查證是否確有該名線
      民存在，而得以傳訊該人印證上開警員之證詞。縱被告於警員盤查時，確有神
      色慌張，並且無法交待居住所地址之情形，然尚難據此即認定被告持有槍、彈
      而有欲販售槍、彈之犯行。是本件被告是否確如警方所製作之職務報告內容曾
      持有本案扣案之槍、彈以供販賣等節，因證人廖述元於偵查中所製作職務報告
      之內容，非無瑕疵，則實難僅依證人廖述元之職務報告，而為被告論罪之依據
      。
（三）雖右揭查獲之屋主張志先於偵查中供稱：其妻為被告之兄長乙○○小時候之保
      姆，因乙○○太太身體殘廢，而且乙○○當時當兵又沒有錢，所以才將查獲地
      （為一違章建築物）借予乙○○居住，但在九二一地震後，當時其人住在公園
      之帳篷內，乙○○有來看過其，乙○○向其表示已不住在查獲地了等情。然被
      告於本院審理時辯稱：案發當時乙○○確實仍有居住在該查獲地點，伊與乙○○一同住在該處，扣案之槍、彈及工具是乙○○的等語。經查：（１）證人即
      被告及乙○○之外婆賴楊何悅於本院審理時證稱：其在九二一地震後還有看過
      乙○○，當時乙○○與被告住在一起，他們住的地方是在一樓，從一條巷子進
      去（見本院九十一年十二月十八日訊問筆錄）；證人即被告之阿姨賴麗娟於本
      院審理時亦證稱：在被告被查獲前二、三個月左右，印象中是在地震後，其與
      母親賴楊何悅一起到被查獲地點，當時是其母賴楊何悅找其一起去，因為賴楊
      何悅說想看孫子，即被告及乙○○，當時那個房子是乙○○在使用，其去的時
      候，乙○○及被告都在（見本院九十二年一月十五日訊問筆錄）等語明確，且
      證人賴楊何悅、賴麗娟均係被告及乙○○之外婆及阿姨，衡諸常情，亦無特意
      指證乙○○而有偏袒被告之必要，其等所為之證言，堪可採認；（２）再本案
      查獲之員警廖述元、陳來宏於本院審理時均證稱，依查獲地點屋內之陳設、衣
      物等情形，並無法判斷當時究竟有幾個人居住在該屋內（見本院九十一年十一
      月二十五日、九十二年一月十五日訊問筆錄）等語，如乙○○確實已搬離該處
      ，而僅有被告一人居住，則以被告一人單身居住之情形，其家具、陳設或衣物
      應十分簡單，然證人陳來宏於本院審理時證稱：查獲地點的每間房間其當時都
      有進去過，當時每間房間均有放置一些物品，其記得所有的房間加起來有很多
      的衣服（見本院九十二年一月十五日訊問筆錄）等語；（３）復參以證人張志
      先於警訊中所證稱：當時其將房屋交給乙○○夫妻使用，後來他們夫妻離婚後
      ，就不知道居住何人，因為該房子其從給乙○○使用後，就從無過問該屋居住
      情形（見偵查卷第十一頁背面）等語明確，則乙○○雖曾於八十八年九二一大
      地震後，曾告知查獲地點屋主即證人張志先其已不住在查獲地點，然證人張志
      先並未曾至該地點察看乙○○是否已未再繼續居住於上址，是尚難僅以證人張
      志先上揭證言：乙○○告訴其已未再居住查獲地，遽以認定乙○○於八十八年
      九二一大地震後，即確未曾居住過查獲地點，而為被告不利之認定。則被告上
      揭所辯，尚非無據。
（四）綜上所述，並無積極證據足以證明於本案查獲時，查獲地點僅有被告一人居住
      ，而得以推論扣案之槍、彈及其他物品均係被告所持有。是衡諸刑事訴訟之基
      本原則─無罪推定原則，公訴人既無法提出積極證據證明被告有公訴人所指之
      持有槍枝及子彈等罪之犯行，此外，本院復查無其他積極之事證，足認被告確
      有公訴人所指之違反槍砲彈藥刀械管制條例犯行，為不能證明被告犯罪，是揆
      諸前揭法條及判例意旨，自應諭知被告無罪之判決。
據上論斷，應依刑事訴訟法第三百零一條第一項，判決如主文。
中      華      民      國    九十二    年      三      月    二十一    日
                                     臺灣臺中地方法院刑事第六庭
                                         審判長  法  官 張智雄
                                                 法  官 洪堯讚
                                                 法  官 劉麗瑛
右正本證明與原本無異。
如不服本判決，應於送達後十日內向本院提出上訴狀（須附繕本），上訴於臺灣高等
法院臺中分院。
                                                 書記官
中      華      民      國    九十二    年      三      月    二十一    日


司法院資訊處製作；財團法人民間司法改革基金會備份。
